臺灣桃園地方法院刑事判決　　　　　　　　　　　　　九十一年度易字第二五九號
　　公　訴　人　臺灣桃園地方法院檢察署檢察官
　　被　　　告　甲○○
右列被告因違反動產擔保交易法案件，由臺灣屏東地方法院檢察署檢察官聲請簡易判
決（九十年度偵字第二二０三號），經臺灣屏東地方法院以九十年度易字第一０一七
號判決移送本院審理，本院判決如左：
    主  文
甲○○動產擔保交易之債務人，意圖不法之利益，將標的物出質，致生損害於債權人
，處拘役伍拾日。如易科罰金，以佰元折算壹日。緩刑貳年。
    事  實
一、甲○○於民國八十八年五月二十一日，與福灣企業股份有限公司（以下稱福灣公
    司）簽訂附條件買賣合約，以動產擔保交易附條件買賣之方式，向該公司購買車
    牌號碼Ｖ九─九七八二號自用小客車一部，為動產擔保交易之債務人。雙方約定
    總價金新台幣 (下同)七十五萬一千零七十二元，除頭期款已給付十三萬元外，
    餘款六十二萬一千零七十二元分三十六期給付，自八十八年六月十九日起至九十
    一年五月十九日止，應於每月之十九日前給付福灣公司一萬七千二百五十二元，
    標的物存放地點為甲○○當時之戶籍住址屏東縣鹽埔鄉○○村○○路八六號處，
    在價金未付清之前，標的物所有權仍屬於出賣人福灣公司所有，買受人甲○○僅
    得依約占有使用，不得任意遷移、出質或為其他處分，詎其在取得前開自小客車
    後，自八十九年十二月二十日起因經濟困難而無法如期付款，竟基於意圖不法之
    利益之犯意，將前開自小客車遷離前開標的物存放地點，經福灣公司自九十年一
    月十六日起派員多次前往前開標的物存放地點，均不見甲○○與該車輛之蹤影，
    致生損害於福灣公司，後甲○○復承同一意圖不法利益之犯意，於九十年三月中
    旬某日，擅以十萬元代價，將該自小客車典當於桃園縣桃園市○○路北區汽車貸
    款當鋪，致同生損害於福灣公司。嗣經福灣公司於九十年四月二十七日，在屏東
    縣境內某不詳路名之道路尋獲該自小客車，而將之取回拍賣求償，尚不足三萬一
    千三百四十五元。
二、案經福灣公司訴由台灣屏東地方法院檢察署檢察官偵查聲請簡易判決處刑，經臺
    灣屏東地方法院判決移轉本院審理。
    理  由
一、訊據被告甲○○對右揭犯罪事實，除辯稱不知該部汽車不可以典當外，餘均坦承
    不諱，核與告訴人福灣公司之代理人李武憲於本院九十一年四月一日審理中所指
    訴之情節相符（其略稱：我們於九十年四月二十七日在屏東已經尋獲該車，該車
    已經由我們公司拍賣（你們有找到當舖嗎？）是被告自己跟屏東地檢檢察官講的
    。我們在路邊看到車子，看到車子之後，我們就將車子開回去。被告繳到第十八
    期，第十九期開始沒有繳，第十九期是八十九年十二月二十日等語），並有附條
    件買賣合約、動產擔保交易附條件買賣設定登記申請書各一份附卷偵查卷可稽。
    又被告雖辯稱其不知該汽車不可以典當，惟查被告與福灣公司所簽訂之附條件買
    賣合約已明確記載「乙方（按即買受人甲○○）依本合約所購買之標的物，於分
    期付款總價額未全部付清及本合約項下之義務未全部履行完畢前，僅得先行占有
    標的物，甲方（按即福灣公司）仍保有標的物所有權‧‧‧七、乙方如有下列任
    何情刑之一者，甲方得取回占有標的物‧‧‧（二）‧‧‧或標的物被隱匿、出
    質、出租、出賣、移轉‧‧‧」，被告豈可能不知該部汽車不可典當？被告前開
    所辯顯為卸責之詞，不足採信。再查被告於臺灣屏東地方法院檢察署檢察官九十
    年四月二十七日偵訊及臺灣屏東地方法院九十年十一月二十日訊問時，雖均稱其
    係於八十九年三月間將前開自小客車典當，然其於本院審理中堅稱其僅典當一個
    多月，車子即已贖回，經查被告係自八十九年十二月二十日（第十九期）起始未
    按時繳納分期款，且前開自小客車於九十年四月二十七日即由福灣公司取回，堪
    信被告於本院所辯稱其係於九十年三月中旬某日才典當該部自小客車等語應係真
    實，惟此認定仍不影響被告前開犯行，附此敘明。本件事證明確，被告前開犯行
    堪予認定，應予依法論科。
二、核被告甲○○所為，係犯動產擔保交易法第三十八條之罪。被告將前開汽車遷移
    ，後並將之典當，應係基於一個意圖不法利益之犯意接續而為之數行為，其遷移
    之低度行為為出質之高度行為所吸收，不另論罪。爰審酌被告係因一時經濟困難
    而誤罹刑典，車子已由債權人取回求償，對債權人所生之危害已不大，及其犯後
    坦承犯行，犯罪後之態度尚佳等一切情狀，量處如主文所示之刑，並諭知易科罰
    金之折算標準，以資懲儆。末查被告前未曾受有期徒刑以上之刑之宣告，有臺灣
    高等法院被告全國前案紀錄表一份在卷可稽，其因一時經濟困難而誤罹刑典，犯
    後已坦承犯行，且於本院審理中已與告訴人福灣公司達成和解，願負擔因車輛折
    舊所造成之車價不足額部分，顯見被告確有悔意，本院認前開所宣告之刑，以暫
    不行為適當，爰併予宣告緩刑二年，以啟自新，並促其儘早清償債務。
據上論斷，依刑事訴訟法第二百九十九條第一項，動產擔保交易法第三十八條，刑法
第十一條前段、第四十一條第一項前段、第七十四條第一款，罰金罰鍰提高標準條例
第一條前段、第二條，判決如主文。
本案經檢察官陳美華到庭執行職務。
中      華      民      國    九十一    年      四      月     十五     日
                                    臺灣桃園地方法院刑事第六庭
                                        法  官  林  春  鈴
右正本證明與原本無異。
如不服本判決，應於判決送達後十日內向本院提出上訴狀( 應附繕本 )，上訴於
臺灣高等法院。
                                        書記官  江  世  亨
中        華        民        國   九十一   年   四   月    十五    日
附論罪科刑法條依據：
動產擔保交易法第三十八條
動產擔保交易之債務人，意圖不法之利益，將標的物遷移、出賣、出質、移轉、抵押
或為其他處分，致生損害債權人者，處三年以下有期徒刑、拘役或科或併科六千元以
下之罰金。
